---
title: "Análise Estatística PNAD-IBGE 2015"
Author: "Vitor Renato Michelucci - RA: 622.101.058"
output: html_document
---

Este trabalho tem por objetivo realizar uma análise estatística de dados da PNAD - Pesquisa Nacional por Amostra de Domicílios de 2015, realizada pelo IBGE.

## Carregando os pacotes:

```{r}
library(glue)
library(dplyr)
library(ggplot2)
library(cowplot)
library(hrbrthemes)
library(ggthemes)
library(DescTools)
library(nortest)
```

## Carregando a base de dados:

```{r}
dados = read.csv('dados.csv')
```

## Visualiazando os dados:

```{r}
head(dados, 10)
```

## Explorando a base de dados:

Estatística descritiva das variáveis quantitativas: 

```{r}
summary(dados [c(3, 5, 6, 7)])
```

## Distribuição de Frequência:

### UF 

```{r}
uf = c('Rondônia', 'Acre', 'Amazonas', 'Roraima', 'Pará', 'Amapá',
       'Tocantins', 'Maranhão', 'Piauí', 'Ceará', 'Rio Grande do Norte', 'Paraíba',
        'Pernambuco', 'Alagoas', 'Sergipe', 'Bahia', 'Minas Gerais', 'Espírito Santo',
        'Rio de Janeiro', 'São Paulo', 'Paraná', 'Santa Catarina', 'Rio Grande do Sul', 'Mato Grosso do Sul',
        'Mato Grosso', 'Goiás', 'Distrito Federal')

dist_perct_uf = data.frame(cbind("Frequency"=table(dados$UF), "Percent"=prop.table(table(dados$UF)) * 100))
row.names(dist_perct_uf) = uf
dist_perct_uf
```

### Sexo:

```{r}
freq_perct_sexo = data.frame(cbind("Frequência"=table(dados$Sexo), "Percentual"=prop.table(table(dados$Sexo)) * 100))
row.names(freq_perct_sexo) = c("Masculino", "Feminino")
freq_perct_sexo
```
### Cor:

```{r}
freq_perct_cor = data.frame(cbind("Frequency"=table(dados$Cor), "Percent"=prop.table(table(dados$Cor)) * 100))
row.names(freq_perct_cor) = c("Indígena", "Branca", "Preta", "Amarela", "Parda")
freq_perct_cor
```

### Anos de Estudo:

```{r}
n_estudo = c('Sem instrução e menos de 1 ano',
'1 ano',
'2 anos',
'3 anos',
'4 anos',
'5 anos',
'6 anos',
'7 anos',
'8 anos',
'9 anos',
'10 anos',
'11 anos',
'12 anos',
'13 anos',
'14 anos',
'15 anos ou mais',
'Não determinados')

freq_perct_ano_estudo = data.frame(cbind("Frequency"=table(dados$Anos.de.Estudo), "Percent"=prop.table(table(dados$Anos.de.Estudo)) * 100))
row.names(freq_perct_ano_estudo) = n_estudo
freq_perct_ano_estudo
```

### Renda por faixa:

```{r}
n = nrow(dados)
k = round(k  <- 1 + ((10/3) * log10(n)))

glue("Number of classes -: {k}")

labels <- c(
    '      0.00 |—|  11,764.70', 
    ' 11,764.70  —|  23,529.40', 
    ' 23,529.40  —|  35,294.10', 
    ' 35,294.10  —|  47,058.80', 
    ' 47,058.80  —|  58,823.50', 
    ' 58,823.50  —|  70,588.20', 
    ' 70,588.20  —|  82,352.90', 
    ' 82,352.90  —|  94,117.60', 
    ' 94,117.60  —| 105,882.00', 
    '105,882.00  —| 117,647.00', 
    '117,647.00  —| 129,412.00', 
    '129,412.00  —| 141,176.00', 
    '141,176.00  —| 152,941.00', 
    '152,941.00  —| 164,706.00', 
    '164,706.00  —| 176,471.00', 
    '176,471.00  —| 188,235.00', 
    '188,235.00  —| 200,000.00')

# Criando a tabela de frequência e percentual
cbind("Frequency"=table(cut(x=dados$Renda,
      breaks=k,
      labels=labels,
      include.lowest=T)),
     "Percent (%)"=prop.table(table(cut(x=dados$Renda,
      breaks=k,
      labels=labels,
      include.lowest=T))) * 100)

```

## Histograma:

### Altura:

```{r fig.width = 14, fig.height = 6}
options(repr.plot.width=14, repr.plot.height=6)
a<-ggplot(dados, aes(x=Altura))+
    geom_histogram(bins=50, col='black', fill='yellow', alpha=.7, size=1.2)+
    theme_economist()+
    ggtitle("Altura Histogram")+
    ylab("Frequency")+
    theme(plot.title = element_text(size=21, hjust=.5),
          axis.title.y = element_text(size=21, vjust=2),
          axis.title.x = element_text(size=21, vjust=-1),
          axis.text.x = element_text(size=20),
          axis.text.y = element_text(size=20)
         )

b<-ggplot(dados, aes(x=Altura, y=..density..))+
    geom_density(col='black', fill='yellow', alpha=.7, size=1.2)+
    theme_economist()+
    ggtitle("Altura Density")+
    ylab("Density")+
    theme(plot.title = element_text(size=21, hjust=.5),
          axis.title.y = element_text(size=21, vjust=2),
          axis.title.x = element_text(size=21, vjust=-1),
          axis.text.x = element_text(size=20),
          axis.text.y = element_text(size=20))
plot_grid(a, b, nrow=1, ncol=2)
```

### Renda:

```{r fig.width = 14, fig.height = 6}
options(repr.plot.width=14, repr.plot.height=6)
a<-ggplot(dados, aes(x=Renda))+
    geom_histogram(bins=50, col='black', fill='green', alpha=.7, size=1.1)+
    theme_economist()+
    ggtitle("Renda Histogram")+
    ylab("Frequency")+
    theme(plot.title = element_text(size=21, hjust=.5),
          axis.title.y = element_text(size=21, vjust=2),
          axis.title.x = element_text(size=21, vjust=-1),
          axis.text.x = element_text(size=20),
          axis.text.y = element_text(size=20)
         )

b<-ggplot(dados, aes(x=Renda, y=..density..))+
    geom_density(col='black', fill='green', alpha=.7, size=1)+
    theme_economist()+
    ggtitle("Renda Histogram")+
    ylab("Density")+
    theme(plot.title = element_text(size=21, hjust=.5),
          axis.title.y = element_text(size=21, vjust=2),
          axis.title.x = element_text(size=21, vjust=-1),
          axis.text.x = element_text(size=20),
          axis.text.y = element_text(size=20))
plot_grid(a, b, nrow=1, ncol=2)
```

### Idade:

```{r fig.width = 14, fig.height = 6}
options(repr.plot.width=14, repr.plot.height=6)
a<-ggplot(dados, aes(x=Idade))+
    geom_histogram(bins=50, col='black', fill='#00BFFF', alpha=.7, size=1.1)+
    theme_economist()+
    ggtitle("Idade Histogram")+
    ylab("Frequency")+
    theme(plot.title = element_text(size=21, hjust=.5),
          axis.title.y = element_text(size=21, vjust=2),
          axis.title.x = element_text(size=21, vjust=-1),
          axis.text.x = element_text(size=20),
          axis.text.y = element_text(size=20)
         )

b<-ggplot(dados, aes(x=Idade, y=..density..))+
    geom_density(col='black', fill='#00BFFF', alpha=.7, size=1)+
    theme_economist()+
    ggtitle("Idade Density")+
    ylab("Density")+
    theme(plot.title = element_text(size=21, hjust=.5),
          axis.title.y = element_text(size=21, vjust=2),
          axis.title.x = element_text(size=21, vjust=-1),
          axis.text.x = element_text(size=20),
          axis.text.y = element_text(size=20))
plot_grid(a, b, nrow=1, ncol=2)
```

### Anos de Estudo:

```{r fig.width = 14, fig.height = 6}
options(repr.plot.width=14, repr.plot.height=6)
a<-ggplot(dados, aes(x=Anos.de.Estudo))+
    geom_histogram(bins=50, col='black', fill='#00BFFF', alpha=.7, size=1.1)+
    theme_economist()+
    ggtitle("Anos de Estudo Histogram")+
    ylab("Frequency")+
    theme(plot.title = element_text(size=21, hjust=.5),
          axis.title.y = element_text(size=21, vjust=2),
          axis.title.x = element_text(size=21, vjust=-1),
          axis.text.x = element_text(size=20),
          axis.text.y = element_text(size=20)
         )

b<-ggplot(dados, aes(x=Anos.de.Estudo, y=..density..))+
    geom_density(col='black', fill='#00BFFF', alpha=.7, size=1)+
    theme_economist()+
    ggtitle("Anos de Estudo Density")+
    ylab("Density")+
    theme(plot.title = element_text(size=21, hjust=.5),
          axis.title.y = element_text(size=21, vjust=2),
          axis.title.x = element_text(size=21, vjust=-1),
          axis.text.x = element_text(size=20),
          axis.text.y = element_text(size=20))
plot_grid(a, b, nrow=1, ncol=2)
```

## Comparativo Média X Mediana X Moda:

### Renda:

```{r fig.width = 14, fig.height = 6}
df = data.frame(Renda=dados$Renda[dados$Renda < 10000])
options(repr.plot.width=12, repr.plot.height=6)
ggplot(df, aes(x=Renda, y=..density..))+
    geom_density(fill="green", color="black", linetype="dashed", alpha=.8)+
    theme_economist()+
    geom_vline(aes(xintercept=mean(dados$Renda)),
            color="black", linetype="dashed", size=1.5)+
    geom_vline(aes(xintercept=median(dados$Renda)), color="blue", size=1.5, linetype="dashed")+
    geom_vline(aes(xintercept=788), color="red", size=1.5, linetype="dashed")+

    annotate("text", label="Mean = 2000.38", x = 3400, y = 0.00085, color = "black", size=7)+
    annotate("text", label="Median = 1200", x=4000, y=0.00072, color="blue", size=7)+
    annotate("text", label="Mode = 788", x=5000, y=0.00054, color="red", size=7)+
    ggtitle("Density Renda < 10000")+
    theme(plot.background=element_rect(fill="#F0E68C", color="black"),
          plot.title=element_text(size=25, hjust=.5, vjust=2),
          axis.title.x=element_text(size=23, vjus=-1),
          axis.title.y=element_text(size=23, vjust=2),
          axis.text.x=element_text(size=20),
          axis.text.y=element_text(size=20))
```

### Idade:

```{r fig.width = 14, fig.height = 6}
options(repr.plot.width=12, repr.plot.height=6)
ggplot(dados, aes(x=Idade, y=..density..))+
    geom_density(fill="#00BFFF", color="black", linetype="dashed", alpha=.8)+
    theme_economist()+
    geom_vline(aes(xintercept=mean(Idade)),
            color="black", linetype="dashed", size=1.5)+
    geom_vline(aes(xintercept=median(Idade)), color="blue", size=1.5, linetype="dashed")+
    geom_vline(aes(xintercept=40), color="red", size=1.5, linetype="dashed")+

    annotate("text", label="Mean=44.07", x=60, y=.032, size=7, color="black")+
    annotate("text", label="Median=43",  x=67, y=.028, size=7, color="blue")+
    annotate("text", label="Mode=40", x=74, y=.024, size=7, color="red")+
    ggtitle("Density - Idade")+
    theme(plot.background=element_rect(fill="#B0C4DE", color="black"),
          plot.title=element_text(size=25, hjust=.5, vjust=2),
          axis.title.x=element_text(size=23, vjus=-1),
          axis.title.y=element_text(size=23, vjust=2),
          axis.text.x=element_text(size=20),
          axis.text.y=element_text(size=20))
```

### Altura:

```{r fig.width = 14, fig.height = 6}
options(repr.plot.width=12, repr.plot.height=6)
ggplot(dados, aes(x=Altura, y=..density..))+
    geom_density(fill="yellow", color="black", alpha=.8, linetype="dashed")+
    theme_economist()+
    geom_vline(aes(xintercept=mean(Altura)), color="black", linetype="dashed", size=1.5)+
    geom_vline(aes(xintercept=median(Altura)), color="blue", size=1.5, linetype="dashed")+

    annotate("text", label="Mean=1.7", x=1.8, y=4.5, size=7, color="black")+
    annotate("text", label="Median=1.7",  x=1.9, y=3.5, size=7, color="blue")+

    ggtitle("Density - Altura")+
    theme(plot.background=element_rect(fill="#88CEEB", color="black"),
          plot.title=element_text(size=25, hjust=.5, vjust=2),
          axis.title.x=element_text(size=23, vjus=-1),
          axis.title.y=element_text(size=23, vjust=2),
          axis.text.x=element_text(size=20),
          axis.text.y=element_text(size=20))
```

## Boxplot:

```{r fig.width = 14, fig.height = 6}
tema=theme(plot.background=element_rect(fill="#F0FFFF", color="black"),
          plot.title=element_text(hjust=.5, size=20),
          axis.title.x=element_text(size=20),
          axis.text.x=element_text(size=20),
          axis.text.y=element_text(size=20))
options(repr.plot.width=20, repr.plot.height=10)
a<-ggplot(data = dados, aes(x="Altura", y = Altura)) + 
    stat_boxplot(geom ='errorbar', width = 0.4, color="black", size=1) + 
    geom_boxplot(fill = '#FF7F50', color="black", size=1) + 
    theme_economist()+
    coord_flip() +
    ylab("Metros") + 
    xlab("")+
    ggtitle("Boxplot - Altura") + 
    tema

b<-ggplot(data = dados, aes(x="Idade", y = Idade)) + 
    stat_boxplot(geom ='errorbar', width = 0.4, color="black", size=1) + 
    geom_boxplot(fill = '#32CD32', color="black", size=1) + 
    theme_economist()+
    coord_flip() +
    ylab("Anos") + 
    xlab("")+
    ggtitle("Boxplot - Idade") + 
    tema

c<-ggplot(data = dados, aes(x="Anos de Estudo", y = Anos.de.Estudo)) + 
    stat_boxplot(geom ='errorbar', width = 0.4, color="black", size=1) + 
    geom_boxplot(fill = '#DAA520', color="black", size=1) +
    theme_economist()+
    coord_flip() +
    ylab("Anos") + 
    xlab("")+
    ggtitle("Boxplot - Anos de Estudo") + 
    tema

d<-ggplot(data = dados, aes(x="Renda", y = Renda)) + 
    stat_boxplot(geom ='errorbar', width = 0.4, color="black", size=1) + 
    geom_boxplot(fill = '#FF00FF', color="black", size=1) +
    theme_economist()+
    coord_flip() +
    ylab("Reais") + 
    xlab("")+
    ggtitle("Boxplot - Renda") + 
    tema

plot_grid(a, b, c, d, nrow=2, ncol=2)

```

## Teste de normalidade Anderson-Darling:

Optou-se pela utilização do teste de normalidade Anderson-Darling uma vez que a amostra sob estudo possui mais de 5.000 observações, inviablizando o uso do teste Shapiro- Wilk.

### Idade:

```{r}
ad.test(dados$Idade)
```

### Altura:

```{r}
ad.test(dados$Altura)
```

### Renda:

```{r}
ad.test(dados$Renda)
```

### Anos de Estudo:

```{r}
ad.test(dados$Anos.de.Estudo)
```

## Teste T:

Realizando o teste T para a única variável que apresentou distribuição normal.

Para fins de estudo, utilizou-se como valor de referência a altura de 1.80m.

### Altura:

```{r}
t.test(dados$Altura, mu = 1.80)
```

### Considerações:

A hipótese nula foi rejeitada para o nível de confiança de 95%, de forma que pode-se interpretar que o valor de referência utilizado é estatisticamente diferente da média amostral.


### Fim




